【裁判字號】    98,交訴,223
【裁判日期】    980908
【裁判案由】    肇事逃逸罪等
【裁判全文】
臺灣臺中地方法院刑事判決             98年度交訴字第223號
公  訴  人  臺灣臺中地方法院檢察署檢察官
被      告  丙○○
上列被告因肇事逃逸等案件，經檢察官提起公訴（98年度調偵字
第358號），茲被告於準備程序中就被訴事實為有罪之陳述，於
聽取當事人之意見後，本院合議庭裁定改以簡式審判程序，判決
如下：
    主          文
丙○○犯行使偽造特種文書罪，累犯，處有期徒刑月；扣案偽
造之車牌號碼HL-88號車牌壹面沒收。又犯過失傷害罪，處有期
徒刑月。又犯肇事致人傷害逃逸罪，累犯，處有期徒刑捌月。
應執行有期徒刑壹年；扣案偽造之車牌號碼HL-88號車牌壹面沒
收。
    犯罪事實及理由
一、犯罪事實：
    丙○○前於民國95年間，曾因搶奪案件，經國防部高等軍事
    法院高雄分院以95年度上訴字第23號判決判處有期徒刑1年6
    月確定，甫於96年5月17日因縮短刑期而執行完畢。詎猶不
    知悔改，明知其前於92、93年間以新臺幣20餘萬元所購買懸
    掛以壓克力材料裁製之車牌號碼「HL-88」號之大型重機車
    （廠牌：YAMAHA，引擎號碼：XN503E-014894X，車身號碼：
    JYARＺ000000000000號），並未向公路監理機關辦理登記並
    取得合法牌照，竟基於行使偽造特種文書之犯意，於97年10
    月3日下午，騎乘該懸掛上開偽造車牌之大型重機車於臺中
    市區道路上，而以此方式行使偽造特種文書，足生損害於該
    車牌之申登人甲○○及警察機關對於道路交通安全管理之維
    護、監理機關對於車輛使用牌照管理之正確性。嗣於同日下
    午6時1分許，丙○○騎乘上開大型重機車沿臺中市西屯區○
    ○區○路由南往北方向行駛，行經臺中市西屯區○○區○路
    與工業區一路94巷之交岔路口時，適有乙○○○騎乘腳踏車
    沿臺中市西屯區○○區○路94巷由東往西方向行駛，亦行經
    前開交岔路口。丙○○理應注意車前狀況，隨時採取必要之
    安全措施，而依當時情形，又無不能注意之情事，竟疏未注
    意及此，在上揭交岔路口，貿然向前行駛，致撞擊乙○○○
    所騎乘之腳踏車，乙○○○因而人車倒地，受有頭部外傷合
    併右側硬腦膜出血、左側脛腓骨骨折等傷害。詎丙○○於上
    開車禍事故發生後，明知駕駛車輛肇事致人受有傷害，應採
    取救護或為其他必要之措施，竟萌生肇事逃逸之犯意，未對
    乙○○○給予援救照護，或留下任何聯絡方式，反而駕車駛
    離現場而逕自逃逸。
二、證據名稱：
（一）被告丙○○於本院準備程序及審理時為認罪之陳述。
（二）被害人甲○○、告訴人乙○○○及證人吳國選、吳進財等
      人於警詢、偵查中之指述或證述。
（三）車牌號碼HL-88號車籍查詢資料、臺中市警察局第六分局
      道路交通事故現場圖、談話紀錄表、肇事逃逸追查表、調
      查報告表(一)、(二)、補充資料表、交通事故現場照片、車損
      照片、臺中市西屯區○○○路路口監視錄影翻拍照片及被
      害人乙○○○提出之澄清綜合醫院中港分院診斷證明書。
（四）扣案偽造之車牌號碼HL-88號車牌1面。
三、按機車牌照為公路監理機關所發給，固具有公文書性質，惟
    依道路交通安全規則第12條規定，機車牌照僅為行車之許可
    憑證，自屬於刑法第212條所列特許證之一種。次按刑法第
    185條之4之駕駛動力交通工具逃逸罪，其立法理由乃「為維
    護交通安全，加強救護，減少被害人之死傷，促使駕駛人於
    肇事後，能使被害人即時救護」，立法目的為駕駛人駕車肇
    事後，倘能對被害人即時救護，或留在現場處理，避免後車
    再次撞擊傷者，均可減輕或避免被害人之傷亡，而其既是在
    防止逃逸行為所產生之抽象危險，因此所謂「逃逸」，應係
    指行為人不留在肇事現場為即時救護、避免後車再度撞擊或
    協助相關人員迅速處理事故而離去之行為，蓋此一離去行為
    ，可能使因肇事所發生之損害有再度擴大之危險。故核被告
    上開所為，分別係犯刑法第210條、第212條之行使偽造特種
    文書罪、同法第284條第1項前段之過失傷害罪及同法第18 5
    條之4駕駛動力交通工具逃逸罪。又被告所犯上開3罪間，犯
    意各別，行為互殊，應予分論併罰。再被告曾於95年間，曾
    因搶奪案件，經國防部高等軍事法院高雄分院以95年度上訴
    字第23號判決判處有期徒刑1年6月確定，甫於96年5月17 日
    因縮短刑期而執行完畢等情，有被告之臺灣高等法院被告前
    案紀錄表及臺灣臺中地方法院檢察署刑案資料查註紀錄表各
    1份在卷足參，茲被告於5年以內再故意犯本件有期徒刑以上
    之行使偽造特種文書罪及肇事逃逸罪，均為累犯，應各依刑
    法第47條第1項之規定加重其刑。爰審酌被告犯罪之目的、
    手段，於本件車禍之過失程度及告訴人之受傷情形，又被告
    自肇事後迄今尚未能與告訴人達成和解，以賠償告訴人因
    本件車禍所受之損害，復衡酌被告肇事致告訴人受傷後，未
    予救護即行逃逸，對告訴人生命、身體所生潛在性危害程度
    ，暨其犯罪後於本院審理時已坦認犯行，知所悔悟之態度等
    一切情狀，分別量處如主文所示之刑，並定其應執行之刑，
    以示懲儆。扣案偽造之車牌號碼HL-88號車牌1面，係被告所
    有，供犯行使偽造特種文書罪所用之物，業經被告陳明在卷
    ，爰依刑法第38條第1項第2款併予宣告沒收。
四、依刑事訴訟法第273條之1第1項、第299條第1項前段、第310
    條之2、第454條第2項，刑法第210條、第212條、第284條第
    1項前段、第185條之4、第47條第1項、第51條第5款、第38
    條第1項第2款，刑法施行法第1條之1，判決如主文。
五、如不服本判決，得於判決書送達之日起10日內，以書狀敘述
    理由，向本院提出上訴（須附繕本）。
中    華    民    國    98    年    9     月    8     日
                  刑事第十四庭  法  官  許月馨
以上正本證明與原本無異。
如不服本判決應於收受送達後10日內向本院提出上訴書狀，並應
敘述具體理由；其未敘述上訴理由者，應於上訴期間屆滿後20日
內向本院補提理由書（均須按他造當事人之人數附繕本）「切勿
逕送上級法院」。
                                書記官  黃美雲
中    華    民    國    98    年    9     月    8     日
附錄論罪科刑法條
刑法第210條
偽造、變造私文書，足以生損害於公眾或他人者，處5年以下有
期徒刑。
刑法第212條
偽造、變造護照、旅券、免許證、特許證及關於品行、能力服務
或其他相類之證書、介紹書，足以生損害於公眾或他人者，處1
年以下有期徒刑、拘役或3百元以下罰金。
刑法第185條之4：
駕駛動力交通工具肇事，致人死傷而逃逸者，處六月以上五年以
下有期徒刑。
刑法第284條第1項：
因過失傷害人者，處六月以下有期徒刑、拘役或五百元以下罰金
，致重傷者，處一年以下有期徒刑、拘役或五百元以下罰金。


司法院資訊處製作；財團法人民間司法改革基金會備份。
